【裁判字號】    99,易,167
【裁判日期】    990630
【裁判案由】    詐欺
【裁判全文】
臺灣士林地方法院刑事判決        九十九年度易字第一六七號
公  訴  人  臺灣士林地方法院檢察署檢察官
被      告  甲○○
上列被告因詐欺案件，經檢察官聲請以簡易判決處刑（九十八年
度偵字第一五○八五號），本院認不宜以簡易判決處刑（九十九
年度士簡字第二六九號），改依通常程序審理，本院判決如下：
    主  文
本件免訴。
    理  由
一、檢察官聲請簡易判決處刑意旨略以：被告甲○○基於幫助他
    人詐欺取財之未必故意，於民國九十八年七月十五日申請威
    寶電信股份有限公司（下稱威寶電信公司）0000000
    000號行動電話門號後，即於不詳時、地，將上開門號交
    予某真實姓名年籍不詳之人，供其所屬之詐騙集團犯罪所用
    。該詐欺集團成員取得該門號後，旋即基於意圖為自己不法
    所有及冒充公務員行使職權、行使偽造公文書之犯意，於同
    年月三十日上午十一時許，自稱係「法官李英豪」並撥打電
    話予被害人乙○○，向被害人乙○○詐稱因涉嫌陳水扁洗錢
    案，須交付保證金新臺幣（下同）七十萬元，以免遭受牢獄
    之災云云，且留下上揭行動電話門號以為聯繫，致被害人乙
    ○○誤信為真，前往臺北市內湖區○○○路○段三一四號合
    作金庫大湖分行提款機提領現金七十萬元後，經該詐騙集團
    成員使用上揭行動電話門號告知被害人乙○○，即於同日下
    午三時三十分許，在臺北市○○區○○路三段十六巷口葫洲
    捷運站二號出口處，如數交付予真實姓名年籍均不詳之成年
    郭姓男子，郭姓男子同時交付偽造之「臺灣臺北地方法院地
    檢署政務科」、「臺灣臺北地方法院」公文書共五紙予乙○
    ○收執，因認被告涉犯刑法第三十條第一項前段、第三百三
    十九條第一項詐欺取財罪嫌等語。
二、按案件曾經判決確定者，應為免訴之判決，並得不經言詞辯
    論為之，刑事訴訟法第三百零二條第一款、第三百零七條分
    別定有明文。
三、經查：被告基於幫助他人詐欺取財之未必故意，於九十八年
    七月十五日，至高雄巿六合路上之威寶電信公司申請000
    0000000號行動電話門號後，即於同年七月間，在不
    詳處所，將其申請之上開門號交予真實姓名年籍均不詳之成
    年詐騙集團成員，供其及其所屬之詐騙集團犯罪所用。該詐
    欺集團取得該門號後，旋於網路上刊登信用貸款廣告，並提
    供上開門號供被害人撥打聯絡用。同年八月十一日上午九時
    三十分許，王郡允上網瀏覽該廣告，並以其所有之0000
    000000號行動電話撥打上開電話詢問貸款手續時，遭
    自稱「林先生」之男性詐騙集團成員詐稱：需提供銀行存摺
    、本人印章、提款卡及身分證影本以供辦理貸款云云，致被
    害人王郡允不疑有他，依「林先生」指示，於同日下午六時
    許，至臺北縣三重巿竹圍仔街三十號之三「空軍一號客運公
    司」寄放其所有之中國信託銀行彰化員林分行帳戶0000
    00000000000號帳號之存摺、本人印章、提款卡
    及身分證影本，嗣「林先生」再次撥打電話予被害人王郡允
    ，詐稱：已收到上開存摺等物品，但辦理貸款需支付律師費
    、並為測試還款能力，需匯款至上開帳戶云云，王郡允亦不
    疑有他，而陸續匯款共計十萬六千元至上開帳戶（該帳戶另
    有二萬六千元存款）。翌（十二）日，被害人王郡允發覺有
    異後，經詢問銀行行員後，始知上開帳戶存款及上開所匯款
    項合計十三二千元，全數遭領取一空等事實，業經臺灣板橋
    地方法院以九十九年度簡字第四三○號判處拘役四十日，如
    易科罰金，以一千元折算一日，於九十九年二月二十二日判
    決確定，有上開刑事簡易判決書及臺灣高等法院被告前案紀
    錄表在卷可稽（見偵查卷第四十六頁至第五十頁、本院九十
    九年度易字第一六七號刑事卷第四頁至第五頁）。被告本案
    涉嫌幫助詐欺取財犯行所提供之0000000000號行
    動電話門號，雖與上開已判決確定之幫助詐欺取財罪所提供
    之0000000000號行動電話門號不同，惟被告於同
    年六月二十三日本院準備程序時辯稱：二行動電話門號係同
    時置於機車置物箱內失竊等語（見同上第一六七號本院卷第
    二十二頁反面至第二十三頁），參以被害人乙○○、王郡允
    遭詐騙之時間接近，上開二行動電話門號又確為被告於九十
    八年七月十五日，在高雄市○○○路三十九之九號威寶電信
    公司所同時申辦，亦有威寶電信公司門號00000000
    00號及0000000000號行動電話申請書附卷足憑
    （見同上同上第一六七號本院卷第十五頁至第二十頁），被
    告於九十九年五月二十七日本院準備程序復曾一度自白：「
    我有拿給不名人士，‧‧‧二支手機一起給對方」等語（見
    本院九十九年度審易字第七三六號刑事卷第二十三頁），且
    按「被告僅為一幫助行為，雖正犯為二次詐欺行為，就被告
    而言，僅有一次犯罪行為，仍僅成立一幫助犯之罪」；又「
    如被告基於幫助詐欺之犯意，同時地一次提供二以上之金融
    帳戶予他人，不論該正犯僅使用其一，或使用多數帳戶，被
    告一次提供多數金融帳戶之單一幫助行為，仍應論以一幫助
    詐欺罪」，分經最高法院九十六年度臺非字第二四五號、第
    二五五號判決闡釋在案。本案被告所交付00000000
    00號及0000000000號二行動電話門號，因被告
    否認犯行，固無從查知其係一次或分次交付，然依「罪證有
    疑，利於被告」之證據法則，爰從被告有利之一次交付行為
    認定之，故雖正犯為二個詐欺行為，被告仍論以一幫助詐欺
    罪，是被告本案涉嫌幫助詐欺取財犯行，與前揭經臺灣板橋
    地方法院判決確定之幫助詐欺取財犯行，為同一案件，既曾
    經判處罪刑確定，依一事不再理原則，即不得再受實體之裁
    判，依前揭規定，本案爰不經言詞辯論，逕為免訴之諭知。
據上論斷，應依刑事訴訟法第四百五十二條、第三百零二條第一
款、第三百零七條，判決如主文。
中    華    民    國    99    年    6     月    30    日
                          臺灣士林地方法院刑事第八庭
                              審判長法  官  黃雅君
                                    法  官  陳俞婷
                                    法  官  孫萍萍
以上正本證明與原本無異。
如不服本判決，應於收受判決後十日內，向本院提出上訴書狀，
並應應敘述具體理由。其未敘述上訴理由者，應於上訴期間屆滿
後二十日內向本院補提理由書（均須按他造當事人之人數附繕本
）「切勿逕送上級法院」。
                                    書記官  劉易柔
中    華    民    國    99    年    6     月    30    日

司法院資訊處製作；財團法人民間司法改革基金會備份。
